臺灣新北地方法院刑事判決　
111年度金訴字第82號
公  訴  人  臺灣新北地方檢察署檢察官
被      告  李冠佑




上列被告因違反洗錢防制法等案件，經檢察官提起公訴（110年
度偵字第12336、21210號），本院判決如下：
    主  文
李冠佑犯三人以上共同詐欺取財罪，處有期徒刑壹年壹月。
    事  實
一、陳茗耀（所涉加重詐欺等部分，另由本院審理中）係擔任某
    詐欺集團中負責收取金融帳戶資料之收簿手工作，並與李冠
    佑及所屬詐欺集團成員共同意圖為自己不法之所有，基於三
    人以上共同詐欺取財及洗錢之犯意聯絡，由陳茗耀指示李冠
    佑於民國109年9、10月間某時許，向不知情之林瑞彥（所涉
    幫助洗錢等部分，另經檢察官為不起訴處分）位在新北市三
    峽區住處附近，收受林瑞彥名下中華郵政股份有限公司（下
    稱郵局）帳號00000000000000號帳戶存摺、提款卡及密碼，
    再由李冠佑於不詳時間在新北市三峽區中正路1段某處，將
    上開帳戶之存摺、提款卡及密碼交給陳茗耀轉交予該詐欺集
    團。該詐欺集團不詳成員取得上開帳戶資料後，即於同年11
    、12月間，透過交友軟體認識楊弘宇，佯以在網站投資外匯
    可獲利為由要求其匯款，致楊弘宇陷於錯誤，依該詐欺集團
    成員指示，於109年11月13日15時6分許、16時33分許先後匯
    款新臺幣（下同）9,000元 、15,000元至上開帳戶內，旋遭
    提領一空。
二、案經楊弘宇訴由新北市政府警察局三峽分局移送臺灣新北地
    方檢察署檢察官偵查起訴。
    理  由
一、上揭事實，業據被告李冠佑於本院準備程序及審理時坦承不
    諱（本院卷第97至98、227、235至236頁），核與證人林瑞
    彥於警詢及偵訊時，證人即告訴人楊弘宇於警詢時證述之情
    節相符（偵字第21210號卷第11至12、15至17、80頁），並
    有google地圖照片擷圖、指認犯罪嫌疑人紀錄表、郵局函覆
    之林瑞彥帳戶基本資料與客戶歷史交易清單、告訴人楊弘宇
    之郵局帳戶交易明細、存摺封面、網路轉帳明細及遭詐騙之
    line對話紀錄擷圖、被告與林瑞彥對話紀錄照片等件在卷可
    稽（偵字第21210號卷第10、13至14、20至21、34至37、40
    至60、77頁），足認被告之自白與事實相符，本件事證明確
    ，被告上開犯行堪以認定，應依法論科。
二、論罪科刑：
（一）核被告所為，係犯刑法第339條之4第1項第2款之三人以上
      共同詐欺取財罪及洗錢防制法第2條第2款、第14條第1項
      之洗錢罪。起訴書雖就被告犯意及被告科刑之敘述各有誤
      載為幫助犯部分，然此業經公訴人當庭更正（本院卷第96
      頁），併此指明。
（二）被告與陳茗耀及所屬詐欺集團成員間，就本案犯行有犯意
      聯絡及行為分擔，為共同正犯。
（三）被告以一行為同時觸犯加重詐欺取財罪與洗錢罪，為想像
      競合犯，應依刑法第55條規定，從一重之加重詐欺取財罪
      處斷。
（四）爰以行為人之責任為基礎，審酌被告正值青壯，卻不思以
      正途賺取所需，率爾擔任收簿手之工作而共為本案犯行，
      造成告訴人楊弘宇受有財產損失，並製造犯罪金流斷點，
      增加檢警機關追查詐欺集團上游之困難，對於社會治安及
      財產交易安全均生危害，所為甚不足取，兼衡其犯罪之動
      機、目的、手段、參與程度、告訴人楊弘宇所受損害，及
      被告之智識程度、家庭生活經濟狀況，暨被告於本院審理
      時終能坦承犯行、然未與告訴人楊弘宇達成和解等一切情
      狀，量處如主文所示之刑。
三、沒收部分：
    經查，被告堅稱其未因擔任收簿手工作而獲有報酬（本院卷
    第238頁），檢察官亦未舉證被告有因參與本案實際獲有犯
    罪所得，故本院尚無從宣告沒收或追徵，附此敘明。
四、退併辦部分：
（一）臺灣新北地方檢察署檢察官以110年度偵字第19124號、11
      0年度偵緝字第2202號、111年度偵字第5383號、111年度
      偵字第46527、49178號移送併辦意旨略以：被告於109年1
      1月間，基於幫助詐欺、幫助洗錢之不確定故意，向不知
      情之簡晟源、林瑞彥取得渠等之金融帳戶資料，連同被告
      自己名下帳戶一併交予陳茗耀作為收取詐騙款項之用。嗣
      被告所屬詐欺集團取得上開帳戶之存摺、提款卡與密碼等
      資料後，即共同詐欺告訴人劉佩榕、陳淑萍、黃韻竹、吳
      宇樺等人，致渠4人均陷於錯誤，分別匯款至簡晟源、林
      瑞彥或被告名下帳戶，因認被告所為，係犯刑法第30條第
      1項前段、第339條第1項之幫助詐欺取財罪及刑法第30條
      第1項前段、洗錢防制法第14條第1項之幫助洗錢罪等罪嫌
      ，且與被告本案經起訴之事實為接續犯或想像競合犯之同
      一案件，因而均函請本院併案審理云云。
（二）經查，檢察官上開併辦意旨部分，與原起訴為告訴人楊弘
      宇之被害事實並不相同，收簿手就「不同被害人」受騙款
      項應論以「數罪」，是上開併辦之事實與原起訴之事實顯
      非裁判上或實質上之「一罪」關係，尚不能以併辦方式處
      理，從而，檢察官上揭併辦之事實，本院即難併予審理，
      而應退由檢察官另行依法處理，附此敘明。
據上論斷，應依刑事訴訟法第299條第1項前段，判決如主文。
本案經檢察官陳怡君提起公訴，檢察官邱稚宸到庭執行職務。
中    華    民    國   111    年    12    月    16    日
                  刑事第四庭      法  官  陳佳妤
上列正本證明與原本無異。
如不服本判決，應於判決送達後20日內敘明上訴理由，向本院提
出上訴狀 (應附繕本) ，上訴於臺灣高等法院。其未敘述上訴理
由者，應於上訴期間屆滿後20日內向本院補提理由書「切勿逕送
上級法院」。
                                  書記官  傅曜晨
中　　華　　民　　國　　111 　年　　12　　月　　16　　日
附錄本案論罪科刑法條全文：
中華民國刑法第339條之4
犯第339條詐欺罪而有下列情形之一者，處1年以上7年以下有期
徒刑，得併科1百萬元以下罰金：
一、冒用政府機關或公務員名義犯之。
二、三人以上共同犯之。
三、以廣播電視、電子通訊、網際網路或其他媒體等傳播工具，
    對公眾散布而犯之。
前項之未遂犯罰之。
洗錢防制法第2條
本法所稱洗錢，指下列行為：
一、意圖掩飾或隱匿特定犯罪所得來源，或使他人逃避刑事追訴
    ，而移轉或變更特定犯罪所得。
二、掩飾或隱匿特定犯罪所得之本質、來源、去向、所在、所有
    權、處分權或其他權益者。
三、收受、持有或使用他人之特定犯罪所得。
洗錢防制法第14條
有第二條各款所列洗錢行為者，處7年以下有期徒刑，併科新臺
幣5百萬元以下罰金。
前項之未遂犯罰之。
前二項情形，不得科以超過其特定犯罪所定最重本刑之刑。